【裁判字號】    99,再易,46
【裁判日期】    991126
【裁判案由】    給付價金
【裁判全文】
臺灣高等法院高雄分院民事判決          99年度再易字第46號
再 審 原  告    魏天民
訴 訟 代理人    唐小菁律師
再 審 被  告    吳明和
上列當事人間請求給付價金事件，再審原告對於民國98年8 月27
日台灣高雄地方法院98年度重訴字第78號、民國99年10月12日本
院98年度重上字第75號確定判決提起再審，本院判決如下：
    主  文
再審之訴駁回。
再審訴訟費用由再審原告負擔。
    事實及理由
一、再審之訴顯無再審理由者，得不經言詞辯論，以判決駁回之
    ，民事訴訟法第502 條第2 項定有明文。
二、再審原告主張：(一)再審原告除已支付本件確定判決所認定之
    新台幣（下同）10,531,816元外，並因向再審被告購買其所
    有坐落高雄市○○區○○路131 號房屋及基地（下稱系爭房
    地）遭花旗（臺灣）商業銀行股份有限公司（下稱花旗銀行
    ）查封，無法過戶，再審原告乃為再審被告清償其所積欠花
    旗銀行之借款，始得辦理過戶，所清償之款項亦屬再審原告
    給付系爭房地價款之一部分，因再審原告非為上開借款之當
    事人，無權向花旗銀行調閱相關清償資料，俟本件判決確定
    後，再審原告數度向花旗銀行懇求，花旗銀行始告知當時該
    筆借款之查封案號為台灣高雄地方法院84年度執字第6154號
    （系爭執行案件），由系爭執行案件卷內可查得再審原告代
    為清償之資料，因再審原告非系爭執行案件之當事人，向台
    灣高雄地方法院聲請閱卷未獲得准許，該代為清償之資料可
    抵付系爭房地價款，係有利於再審原告之新證據，爰依民事
    訴訟法第496 條第1 項第13款提起本件再審之訴。(二)再審被
    告於83年間經濟極度拮据，支票屢遭退票，被列為拒絕往來
    戶，其於民國84年1 月19日提領100 萬元轉存各50萬元之定
    存2 筆，其中927,000 元係於83年7 月6 日自再審原告之銀
    行帳戶提領，加上再審被告銀行帳戶內之73,000元，合計10
    0 萬元，於定存6 個月到期後即84年1 月19日再續存，故此
    100 萬元中之927,000 元係再審原告所有，本件確定判決未
    斟酌此一細節，誤認再審被告於84年1 月19日當時，在高雄
    市小港區農會（下稱小港區農會）尚有100 萬元定存，無再
    向再審原告借款80萬元之必要，就重要證物有漏未斟酌之情
    形。又證人宋孟德於本件確定判決已證稱再審原告有提及借
    款抵付一事，以此證述對照本件買賣契約書第4 條約定：「
    支付定金：即日起乙方給付甲方新台幣貳佰萬元正」，足以
    證明兩造在書立買賣契約當時，再審原告已支付200 萬元定
    金，本件確定判決未注意及此，認再審原告僅支付100 萬元
    支票，亦有就足以影響判決之重要證物漏未斟酌之情事，爰
    依民事訴訟法第497 條提起本件再審之訴等語。聲明求為判
    決：(一)台灣高雄地方法院98年度訴字第78號判決及本院確定
    判決不利於再審原告部分廢棄。(二)上開廢棄部分，再審被告
    之訴駁回。(三)再審及第一、二審訴訟費用均由再審被告負擔
    。
三、再審被告未提出書狀作何聲明或陳述。
四、按民事訴訟法第496 條第1 項第13款所謂當事人發見未經斟
    酌之證物或得使用該證物，係指在前訴訟程序不知有該證物
    ，現始知之，或雖知有此而不能使用，現始得使用者而言，
    有最高法院32年上字第1247號判例可資參照。查，依本件再
    審原告主張伊於84年8 月25日向再審被告購買系爭房地，因
    系爭房地遭花旗銀行查封，無法過戶，伊乃為再審被告清償
    其所積欠花旗銀行之借款，始得辦理過戶，而由系爭執行案
    件卷內可查得再審原告代為清償之資料等情觀之，足見在本
    院審理本件確定判決時，該證物即已存在，並可請求法院函
    查及調卷，並無於訴訟當時不能使用，現在始得使用之情形
    ，依前揭說明，再審原告自不得再以於前訴訟程序已存在之
    證物，而依民事訴訟法第496 條第1 項第13款提起本件再審
    ，是再審原告之上開主張，應屬無據。
五、按對於第二審確定之判決，如就足影響於判決之重要證物漏
    未斟酌者，得提起再審之訴，民事訴訟法第497 條定有明文
    。本件再審原告主張再審被告於83年間經濟極度拮据，支票
    屢遭退票，被列為拒絕往來戶，其於84年1 月19日提領100
    萬元轉存各50萬元之定存2 筆，其中927,000 元係於83年7
    月6 日自再審原告之銀行帳戶提領，故該100 萬元中之927,
    000 元係再審原告所有本件確定判決未斟酌此一細節，亦未
    斟酌證人宋孟德之證述內容，因而誤認再審被告於84年1 月
    19日當時，在小港區農會尚有100 萬元定存，再審被告無向
    再審原告借款80萬元之必要，就重要證物有漏未斟酌之情形
    云云。查，依本院確定判決書第7 至第8 頁所記載內容觀之
    ，本院確定判決已斟酌再審原告在小港區農會存款帳戶歷史
    交易資料、證人魏天化及宋孟德之證述內容，認小港區農會
    存款帳戶歷史交易資料無法證明再審原告有將提領之款項交
    付與再審被告；並認定證人魏天化之證述內容與再審原告主
    張之內容不符；另證人宋孟德僅能證明再審原告有提及借款
    情事，但無法證明再審被告有承認借款一事，且未親眼目睹
    再審原告有將借款交付與再審被告，故證人魏天化及宋孟德
    之證詞，不足以採為有利於再審原告之認定。再者，再審被
    告於84年1 月出監後，是否有存款，與其是否有於「84」年
    1 月17日向再審原告借款80萬元無關，又再審原告主張再審
    被告於84年1 月19日提領100 萬元轉存各50萬元之定存2 筆
    ，其中927,000 元係於「83」年7 月6 日自再審原告之銀行
    帳戶提領云云，縱令屬實，亦與再審被告有無於「84」年1
    月17日向再審原告借款80萬元無關，故本院審酌再審原告所
    提出之華南商業銀行股份有限公司小港分行致本院函（見本
    院卷第24頁）後，亦無法採為有利於再審原告之證據，是再
    審原告之上開主張，不足採信。
六、綜上所述，再審原告主張原確定判決有上開之再審事由，洵
    非有據，自難採取。從而，再審原告執此提起本件再審之訴
    ，顯無理由，爰不經言詞辯論，逕予駁回。
七、據上論結，本件再審之訴顯無理由，依民事訴訟法第502 條
    第2 項、第78條，判決如主文。
中    華    民    國    99    年    11    月    26    日
                            民事第三庭
                                審判長法官  張國彬
                                法      官  吳登輝
                                法      官  鄭月霞
以上正本證明與原本無異。
本件不得上訴。
中    華    民    國    99    年    11    月    26    日
                                書  記  官  白  蘭

司法院資訊處製作；財團法人民間司法改革基金會備份。
